【裁判字號】    90,交上易,392
【裁判日期】    901214
【裁判案由】    公共危險等
【裁判全文】
臺灣高等法院刑事判決                            九十年度交上易字第三九二號
    上  訴  人
    即  被  告  乙○○
右上訴人因公共危險等案件，不服臺灣板橋地方法院九十年度交易字第二八五號，中
華民國九十年九月十三日第一審判決（起訴案號：臺灣板橋地方法院檢察署九十年度
偵字第七四二一號）提起上訴，本院判決如左：
    主  文
原判決關於過失傷害人部分撤銷。
乙○○因過失傷害人，處有期徒刑肆月，如易科罰金以佰元折算壹日。
其他上訴駁回。
    事  實
一、乙○○明知服用酒類過量，不能安全駕駛動力交通工具者，不得駕駛車輛，竟於
    民國（下同）八十九年十一月二十四日，自晚上十一時許起，在臺北縣中和市○○街某處，與友人飲用三瓶紹興酒，迄翌日（即同年月二十五日）凌晨近約三時
    許，其血液所含酒精濃度已達每毫升一九七毫克（mg/dl），相當於吐氣所含酒
    精濃度每公升○‧九八毫克（100 mg/dl = 0.5 mg/l，197 mg/dl÷200 = 0.98
    mg/l），而於不能安全駕駛動力交通工具之狀態下，仍騎乘車號ＱＲＴ─七○五
    號輕型機車，沿臺北縣中和市○○街往新店方向行駛，欲返回住處，置路上不特
    定行人及車輛安全於不顧。嗣於同日（即八十九年十一月二十五日）凌晨三時許
    ，其因想起遺忘未攜行動電話而折返，沿景新街往景平路方向行駛，行經景新街
    三八三巷口時（起訴書誤繕為三六二巷），本應注意車前狀況，隨時採取必要之
    安全措施，並應注意輕型機車在市區道路行車速度不得超過三十公里，又汽車行
    近行人穿越道前，應減速慢行，遇有行人穿越時，無論有無交通警察指揮或號誌
    指示，均應暫停讓行人先行通過，按其當時情節非不能注意，竟因不勝酒力，疏
    未注意車前狀況，已行近有行人穿越之行人穿越道，應減速慢行並暫停讓行人先
    行通過，仍以時速五、六十公里之速度超速行駛，適有行人甲○○、丙○○二人
    正穿越景新街三八三巷前之行人穿越道，其發現後閃煞不及，逕行猛烈撞及甲○○、丙○○，使甲○○、丙○○往前彈落至約七、八公尺遠之對向車道上，致甲○○受有右小腿開放性骨折、右股骨骨折等傷害，丙○○則受有骨盆骨折、左小
    腿骨折、左股骨骨折、右側阿基里斯肌腱斷裂及多處撕裂傷等傷害。乙○○亦因
    而人車倒地，造成頭部外傷併顱內出血，當場昏迷，嗣經送醫急救時檢驗其血液
    所含酒精濃度達上開濃度，而查獲其有上開酒後駕車肇事之情。
二、案經甲○○、丙○○訴由臺北縣警察局中和分局報請臺灣板橋地方法院檢察署檢
    察官偵查起訴。
    理  由
一、訊據上訴人即被告乙○○對於右揭時、地在飲酒後不能安全駕駛動力交通工具之
    狀態下，猶騎乘機車行駛，並過失肇事致告訴人甲○○、丙○○受有傷害等犯罪
    事實供認不諱，雖其辯稱：肇事時告訴人二人並非行走在行人穿越道上穿越馬路
    云云，惟查，依警方繪製之道路交通事故調查報告表上之事故現場圖所示，在景
    新街三八三巷口之行人穿越道鄰旁即散落有被告機車大燈玻璃碎片，按若告訴人
    非在行人穿越道上被撞，被告機車大燈玻璃碎片，豈會自行人穿越道鄰旁起即散
    落地上，又被告肇事後，告訴人雖係躺在距行人穿越道約有七、八公尺遠之對向
    車道上，然據告訴人甲○○於原審審理時陳稱：伊在斑馬線上被撞後彈出去約七
    、八公尺遠等語（見原審法院九十年七月十九日訊問筆錄），核與上開警製之事
    故現場圖所示之跡證及丈量距離結果，大致相符，足見被告機車肇事撞及告訴人
  地點應係在行人穿越道上無訛，是被告上開所辯，應非事實，不足採信。此外，
    被告右揭犯罪事實，並有臺灣大學附設醫院出具之生化檢驗報告、道路交通事故
    調查報告表、現場照片及診斷證明書等在卷足資佐證。按參諸德國、美國之認定
    標準，對於酒精濃度呼氣已達每公升○‧五五毫克，肇事率為一般正常人之十倍
    ，認為已達「不能安全駕駛」之標準；又呼氣酒精濃度達每公升○‧八五毫克，
    肇事率為一般正常人之五十倍，此有中央警察大學出版之「道路交通心理學」引
    用統計資料可參；另行為人飲酒後吐氣所含酒精濃度達每公升一毫克，即步態不
    穩、噁心嘔吐、精神混惑不清，有行政院國軍退除役官兵輔導委員會臺北榮民總
    醫院八十八年八月五日（八八）北總內字第二六八六八號函附卷可參。本件被告
    於飲酒後其吐氣所含酒精濃度已達每公升○‧九八毫克，參酌被告酒後騎乘機車
    ，超速復不能集中精神注意車前狀況，因而肇事，足見當時被告酒後應已達不能
    安全駕駛之程度甚明。又按汽車行駛時，駕駛人應注意車前狀況，並隨時採取必
    要之安全措施；飲酒後其吐氣所含酒精成份超過每公升零點二五毫克以上者不得
    駕車；輕型機器腳踏車行車速度，在市區道路，時速不得超過三十公里；汽車行
    近行人穿越道前，應減速慢行，遇有行人穿越時，無論有無交通警察指揮或號誌
    指示，均應暫停讓行人先行通過，道路交通安全規則第九十四條第三項、第九十
    三條第一項第三款、第一百十四條第二款、第一百零三條分別定有明文，被告既
    考領有駕照，對於上開規定自當知之甚稔，其於右揭時地酒後騎乘機車行駛，應
    注意能注意而不注意上開規定，以致肇事，被告之行為自有過失。被告之過失行
    為與告訴人甲○○、丙○○二人之傷害間復均具有相當因果關係。是本件事證明
    確，被告犯行均堪認定。
二、核被告乙○○所為，係犯刑法第一百八十五條之三之酒後不能安全駕駛罪及同法
    第二百八十四條第一項前段之過失傷害罪。其所犯過失傷害部分，係一過失行為
    致告訴人甲○○、丙○○二人受傷，為想像競合犯，應從一重處斷；又其因酒醉
    駕車、行經行人穿越道不依規定讓行人優先通行而致人傷害，應依道路交通處罰
    條例第八十六條第一項規定，加重其刑，又其所犯上開二罪間，犯意各別，行為
    互殊，應予分論併罰。關於酒後不能安全駕駛部分，原審以其犯罪明確，適用刑
    法第一百八十五條之三，並審酌被告犯罪之動機、目的、方法、坦承酒後駕車及
    犯罪後之態度等一切情狀，量處拘役伍拾日，並說明被告於犯罪行為後，刑法第
    四十一條已於九十年一月十日修正公布生效，依該條第一項之規定，犯最重本刑
    為五年以下有期徒刑以下之刑之罪，而受六個月以下有期徒刑或拘役之宣告，因
    身體、教育、職業、家庭之關係或其他正當理由，執行顯有困難者，得以一元以
    上三元以下折算一日（現已提高一百倍），易科罰金，而依刑法第二條第一項前
    段規定，適用修正後刑法第四十一條第一項前段，諭知易科罰金折算標準，經核
    洵無違誤，量刑亦屬適當，被告上訴指摘此部分判決不當，為無理由，應予駁回
    。
三、又關於過失傷害人部分，原審予以論罪科刑，固非無見，惟查：被告於本院審理
    中已和告訴人甲○○、丙○○達成民事和解，自九十年十二月起分期賠償告訴人
    之損害，有臺灣板橋地方法院簡易庭調解程序筆錄二份在卷可稽。原審未及審酌
    被告與告訴人達成和解之事實，供為量刑之參考，容有未洽。被告上訴指摘原判
    決不當，雖無可取，但原判決關於此部分既有可議而無可維持，自應予撤銷改判
    ，爰審酌被告之素行、酒後肇事情節、過失程度之輕重，對告訴人傷害之程度、
    犯罪後之態度及業與告訴人達成民事和解，但屬分期償還而非一次全部付清等一
    切情狀，量處如主文第二項所示之刑。又被告於犯罪行為後，刑法第四十一條已
    於九十年一月十日修正公布生效，依該條第一項之規定，犯最重本刑為五年以下
    有期徒刑以下之刑之罪，而受六個月以下有期徒刑或拘役之宣告，因身體、教育
    、職業、家庭之關係或其他正當理由，執行顯有困難者，得以一元以上三元以下
    折算一日（現已提高一百倍），易科罰金。事關易科罰金之執行事項，應逕依刑
    法第二條第一項前段規定，適用修正後刑法第四十一條第一項前段，諭知易科罰
    金折算標準（最高法院二十四年七月民刑庭總會決議及同院二十九年上字第五二
    五號判例參照）。另被告上訴時並聲請宣告緩刑云云，惟本院審酌被告犯罪及和
    解之情節，認不宜為緩刑之宣告，附此敘明。
據上論斷，應依刑事訴訟法第三百六十八條、第三百六十九條第一項前段、第三百六
十四條、第二百九十九條第一項前段，刑法第二條第一項前段、第二百八十四條第一
項前段、第五十五條、修正後第四十一條第一項前段，道路交通管理處罰條例第八十
六條第一項，罰金罰鍰提高標準條例第一條前段、第二條，判決如主文。
本案經檢察官田炳麟到庭執行職務。
中      華      民      國    九十      年     十二     月     十四     日
                            臺灣高等法院刑事第十二庭
                                    審判長法  官  劉  景  星
                                          法  官  陳  博  志
                                          法  官  陳  志  洋
右正本證明與原本無異。
不得上訴。
                                          書記官  蔡  佩  珊
中      華      民      國    九十      年     十二     月     十七     日
附錄：本判決論罪科刑法條全文
刑法第一百八十五條之三
服用毒品、麻醉藥品、酒類或其他相類之物，不能安全駕駛動力交通工具而駕駛者，
處一年以下有期徒刑、拘役或三萬元以下罰金。
刑法第二百八十四條
因過失傷害人者，處六月以下有期徒刑、拘役或五百元以下罰金。致重傷者，處一年
以下有期徒刑、拘役或五百元下罰金。
從事業務之人，因業務上之過失傷害人者，處一年以下有期徒刑、拘役或一千元以下
罰金。致重傷者，處三年以下有期徒刑、拘役或二千元以下罰金。


司法院資訊處製作；財團法人民間司法改革基金會備份。
